【裁判字號】    95,海商小上,4
【裁判日期】    951205
【裁判案由】    給付運費
【裁判全文】
臺灣臺北地方法院民事判決           95年度海商小上字第4號
上  訴  人  萬泰國際物流有限公司
法定代理人  甲○○
被  上訴人  第一商業銀行股份有限公司
法定代理人  乙○○
上列當事人間請求給付運費事件，上訴人對於中華民國95年7 月
26 日本院台北簡易庭95年度北海商小字第2號第一審判決提起上
訴，本院判決如下：
    主    文
上訴駁回。
第二審訴訟費用新台幣壹仟伍佰元由上訴人負擔。
    事實及理由
一上訴人主張：
  (一)上訴人於民國94年7 月間承攬運送貨物一筆自日本進口至基
    隆，以訴外人DAINICHISEIKA COLOR & CHEMICALS MFG. CO.
    ,LTD. 為貨物託運人，被上訴人為受貨人，訴外人吉發興業
    股份有限公司為受通知人。詎貨物抵達目的港後，因被上訴
    人怠於受領貨物，且受通知人亦無從通知，致其有拆櫃費、
    換單費、運費等費用共計新台幣（下同）18,549元未獲給付
    。
  (二)按被上訴人為運送契約上之受貨人，並持有系爭運送載貨證
    券正本，自係本件運送契約之當事人無疑。況本件運送契約
    上亦載明「FREIGHT COLLECT 」（即受貨人付費），則被上
    訴人既為運送載貨證券上之受貨人，自應負給付運費之責。
    又提單應記載左列事項，並由運送人簽名：1.前條第2 項所
    列第1款至第4款事項，2.運費之數額及其支付人為託運人或
    受貨人，3.提單之填發地及填發之年月日，民法第625條第2
    項定有明文。系爭運費給付之義務人，既於提單上已約定以
    受貨人為付款人，則被上訴人自應負給付之責。原審漏未審
    究此點，誤認僅託運人始須付給付運費之責，實有未當等語
    。並上訴聲明：1.原判決廢棄。2.被上訴人應給付上訴人
    18,549元，及自支付命令送達被上訴人翌日起至清償日止，
    按年息百分之5計算之利息。
二本件未經言詞辯論，被上訴人無何聲明或陳述可資記載。
三本件上訴人係以原審判決漏未審酌民法652 條規定為由提起上
  訴，經查：
  (一)按海上運送人基於運送契約承擔貨物運送，取得運費請求權
    。給付運費之義務人，為運送契約之相對人，在件貨運送契
    約即為託運人。至受貨人並非運送契約之當事人，不受契約
    之拘束，即令載貨證券上載明運費到付（freight collect
    ），受貨人如不支付運費時，運送人僅能依民法第647條第1
    項規定，行使留置權或依民法第268 條規定，向託運人請求
    損害賠償（最高法院66年度台上字第1386號判決參照）。
  (二)系爭載貨證券係由訴外人日商Best Shipping 公司簽發，此
    觀該載貨證券之記載即明，上訴人更坦認其僅為Best
    Shipping公司在台灣之代理商，受該公司之委任代為處理貨
    物在台灣的報關、貨物發送、運費收繳等事宜，亦未自Best
    Shipping公司受讓依據運送契約請求給付運費之權利（本院
    95年10月30日準備程序筆錄參照），則系爭運送契約之運送
    人應為Best Shipping公司，上訴人既非運送人，自無以系
    爭運送契約為據，請求被上訴人給付運費之權利。
  (三)況被上訴人並非系爭運送契約之託運人，而僅為受貨人，此
    亦為上訴人所不爭執，縱使系爭載貨證券上有運費到付之記
    載，被上訴人拒絕給付運費，運送人亦不得執其與託運人間
    之運送契約對抗上訴人。至民法第652 條係對提單應記載事
    項所設規範，雖該條第2 款規定提單上應記載運費支付人為
    託運人或受貨人，然該規定並未賦予運送人依據運送契約對
    受貨人請求給付運費之權利，上訴人以前引法條規定為據，
    主張其有權對被上訴人請求給付運費，顯然曲解前開法條規
    定，難認有理，並不足採。
四綜上所述，原審判決並無上訴人所指違背法令之情事，上訴人
  提起本件上訴，依其上訴意旨足認上訴為無理由，爰依民事訴
  訟法第436條之29第2款規定，不經言詞辯論，逕以判決駁回。
五據上論結，本件上訴為無理由。依民事訴訟法第436條之32第2
  項、第449條第1項、第436條之29第2款、第78條、第436條之
  32 第1項、436條之19，判決如主文。
中    華    民    國    95    年    12    月    5     日
                  民事第六庭審判長法  官  李昆曄
                                  法  官  曾部倫
                                  法  官  陳婷玉
上列正本係照原本作成。
不得上訴。
中    華    民    國    95    年    12    月    5     日
                                  書記官  詹雪娥


司法院資訊處製作；財團法人民間司法改革基金會備份。
